臺灣臺中地方法院刑事判決　　　　　　　99年度訴字第3147號
公　訴　人　臺灣臺中地方法院檢察署檢察官
被　　　告　張永褘
選任辯護人　宋永祥律師
　　　　　　陳建三律師
上列被告因誣告案件，經檢察官提起公訴（ 99年度偵字第18407
號），本院判決如下：
    主    文
張永褘犯誣告罪，處有期徒刑伍月。
    犯罪事實
一、張永褘於民國97年12月 9日19時30分許，受陳景棠之邀約，
    前往臺中市都會公園馬場聚餐、烤肉，期間有周小平、游碧
    瑩、賴方如、陳景棠、林佳興、陳俞汎、綽號「小玲」、「
    歡歡」之女子等多人參與，並飲用高梁酒、威士忌、補藥酒
    等多種酒類，另有其他不詳姓名成年人士等10餘人，在周小
    平與其妻游碧瑩共同經營之馬場包廂內玩賭骰子（該馬場包
    廂係周小平、游碧瑩向賴方如所承租，周小平、游碧瑩所犯
    意圖營利，聚眾賭博罪；賴方如所犯幫助意圖營利，聚眾賭
    博罪，業經本院以98年度易字第2035號判決，分別判處有期
    徒刑5月、3月、3月確定）。約至同日晚上 10、11時許，陳
    景棠、林佳興、張永褘等人略有酒意，即前往周小平、游碧
    瑩在上址所經營之賭場內，於公眾得出入之包廂內，以擲骰
    子比點數大小之方式，與前開10餘人共同賭博財物（張永褘
    所犯在公眾得出入之場所賭博財物罪，業經臺灣高等法院臺
    中分院，以 99年度上易字第451號判決，判處罰金新臺幣《
    下同》8000元確定；陳景棠、林佳興所犯在公眾得出入之場
    所賭博財物罪，業經本院以98年度易字第2035號判決，各判
    處罰金5000元確定），現場除使用現金賭博財物外，並使用
    周小平提供代表不同金額之籌碼。陳景棠、林佳興及張永褘
    加入後，多由張永褘充當莊家，約至翌日（10日）凌晨1、2
    時許結束玩賭，因張永褘大輸，經結算合計積欠周小平 230
    萬元（張永褘於賭博財物時，有向周小平借取籌碼，換算現
    金為 80萬元，及向陳景棠借取籌碼，換算現金為150萬元，
    因陳景棠亦有向周小平借取籌碼，換算現金為 150萬元，渠
    等乃同意陳景棠將積欠周小平之 150萬元債務，移轉至張永
    褘名下，故張永褘合計積欠周小平 230萬元），遂由周小平
    拿出空白本票 1張，張永褘即當場以其舊名「張永輝」，簽
    發如附表所示之本票 1紙，將本票交付周小平收執。然張永
    禕明知其係在意識清楚下參與賭博財物，且出於自由意願簽
    發如附表所示之本票，為圖規避賭博債務，竟意圖使他人受
    刑事處分，於97年12月17日18時15分許，至內政部警政署刑
    事警察局中部打擊犯罪中心，向員警賴英門誣指稱：「我要
    向警方檢舉 1件設局詐賭、強逼簽立本票的案子」、「97年
    12月 9日星期二，我受朋友陳景棠邀約到臺中市都會公園馬
    場露天廣場吃東西，我在晚上19時30分，自己駕駛我的7H-5
    408豐田轎車到達，期間我喝了人頭馬洋酒半瓶約300cc，38
    度C高粱酒喝了半杯約50cc，還有虎鞭鹿茸藥酒 3分之1杯約
    30cc，一直吃到大約24時30分左右，我就不省人事了，後來
    發生什麼事情，我都不記得。大約 2時30分醒來，我已經在
    馬場的辦公室內，我當時趴在裡面的會議桌上，是陳景棠叫
    醒我的，我醒來後陳景棠跟我說，剛剛我跟在場的人擲骰子
    賭博輸了 230萬元，他說我輸錢要給錢，我說我沒賭為什麼
    要給錢，他要我問在場人我有沒有賭，我抬頭看到的場景是
    在場有10幾個人圍著我，我根本不敢吭聲，在場其中 1個人
    就拿出 1本空白本票要我簽，上面是空白的，連日期、金額
    都沒填就要我簽了，我只好簽給他們，而且還簽了97年12月
    22日到期的 230萬元的金額給他們」、「我在家休息到早上
    10時多醒來，我回想覺得不對勁，直覺可能被下藥了，隔天
    12月11日，我向貴局檢舉可能有犯罪集團用這種手法在犯罪
    後，警官請我去榮總檢查身體，我在11日中午到榮總掛急診
    抽血及驗尿，17日下午取得檢驗報告及診斷證明書，確認我
    身體裡面有抗組織胺類的安眠藥成分殘留，醫生跟我說服用
    這種藥會導致嗜睡及精神恍惚，所以我到貴局製作檢舉筆錄
    。」；「吃飯隔天我打電話給『梅子』陳俞汎說我出事情，
    她有到我家關心，她跟我說她有發現林佳興用礦泉水洗我的
    杯子，其他人都沒洗，我才想起林佳興要洗我的杯子時，有
    說裝過高梁酒的杯子要換喝人頭馬，所以洗一下。」等語；
    於98年4月12日9時40分，在內政部警政署刑事警察局中部打
    擊犯罪中心製作調查筆錄時，接續向員警賴英門誣指稱：「
    他（指周小平）自己表示臺中都會公園馬場是他包攬經營賭
    場的，所以我認為他與對我下藥設局詐賭強逼我簽本票的那
    群歹徒是同夥的。」等語，故意虛構陳景棠、林佳興、周小
    平等10餘人對其下藥設局詐賭，並恐嚇使其心生畏懼，而簽
    發如附表所示之本票等情節，以此方式誣告陳景棠、林佳興
    、周小平等10餘人犯罪（陳景棠、林佳興被訴恐嚇取財部分
    ，業經臺灣高等法院臺中分院，以 99年度上易字第451號判
    決無罪確定）。
二、案經陳景棠訴由臺灣臺中地方法院檢察署檢察官偵查起訴。
    理    由
一、證據能力部分：
（一）按被告以外之人於審判外之陳述，雖不符刑事訴訟法第15
      9條之1至之4等4條之規定，而經當事人於審判程序同意作
      為證據，法院審酌該言詞陳述或書面陳述作成時之情況，
      認為適當者，亦得為證據；當事人、代理人或辯護人於法
      院調查證據時，知有刑事訴訟法第159條第1項不得為證據
      之情形，而未於言詞辯論終結前聲明異議者，視為有前項
      之同意，同法第159條之5定有明文。本案被告及選任辯護
      人未爭執，而為本院所引用之供述證據，其性質屬於被告
      以外之人於審判外的陳述，而為傳聞證據，且查無符合刑
      事訴訟法第159條之1至之4等4條規定之情形者，原雖無證
      據能力，然上開供述證據內容，業經本院審理時予以提示
      並告以要旨，且經檢察官、被告及辯護人表示意見。當事
      人及辯護人均已知上述供述證據乃傳聞證據，且於審判程
      序同意作為證據，或未於言詞辯論終結前聲明異議，視為
      同意作為證據，本院審酌上開供述證據作成時，並無人情
      施壓或干擾，亦無不當取供之情形，認為以之作為本案之
      證據亦屬適當，而有證據能力。
（二）按被告以外之人於偵查中向檢察官所為之陳述，除顯有不
      可信之情況者外，得為證據，刑事訴訟法第 159條之1第2
      項定有明文。本案被告及選任辯護人未爭執，而經本院引
      用之證人於檢察官偵查時，以證人身分依法具結之證詞，
      渠等均未曾提及檢察官在偵查時有不法取供之情形，被告
      及其辯護人在本院審理時，並未主張詰問上開證人，且未
      據其釋明上開供述有何顯不可信之情況，揆諸上開說明，
      上開偵查中之證言，自具有證據能力。
（三）按被告以外之人於審判外向法官所為之陳述，得為證據，
      刑事訴訟法第 159條之1第1項定有明文。立法理由係認被
      告以外之人之陳述係在法官面前為之，因其任意陳述之信
      用性已受確定保障之情況，自得作為證據。不問係其他刑
      事案件之羈押訊問期日、勘驗期日、準備程序期日、審理
      期日或民事事件、行政訴訟程序，凡係在普通法院法官（
      軍事法官、外國法官不與之）面前所為之陳述，均具有證
      據能力。本案被告及選任辯護人未爭執，而經本院引用之
      證人於本院98年度易字第2035號、臺灣高等法院臺中分院
      99年度上易字第 451號案件審理時所為陳述，係向法官所
      為之證述，在其任意陳述之信用性無疑之情況下，其證述
      依法自具有證據能力。
（四）除法律另有規定外，實施刑事訴訟程序之公務員因違背法
      定程序取得之證據，其有無證據能力之認定，應審酌人權
      保障及公共利益之均衡維護，刑事訴訟法第158之4定有明
      文。惟本案所引用之非供述證據，並無證據證明係實施刑
      事訴訟程序之公務員違背法定程序所取得，自應認均具有
      證據能力。
二、認定犯罪事實之證據及理由：
（一）訊據被告張永禕有於97年12月17日18時15分許，至內政部
      警政署刑事警察局中部打擊犯罪中心，向員警賴英門檢舉
      陳景棠、林佳興、周小平等10餘人對其下藥設局詐賭，並
      恐嚇使其心生畏懼，而簽發如附表所示之本票等情，惟矢
      口否認有為上揭犯行，辯稱：
      (一)伊於 97年12月9日下午，係遭到陳景棠設局邀約，而前
        往臺中市都會公園馬場餐飲，伊本來係推辭陳景棠的邀
        約，然陳景棠竟利用與伊有18年的交情，且不知內情的
        友人陳俞汎，頻頻以電話催促邀約，伊係因陳俞汎的邀
        約，始同意前往馬場餐飲。席間，伊遭到賴方如雇請出
        場之理容小姐，即藝名為「小玲」、「歡歡」的兩名女
        子刻意勸酒，且疑有遭到不明藥物下毒，致伊有昏睡及
        精神恍惚之情形。俟翌日凌晨 2時30分許，伊被陳景棠
        叫醒時，人是在馬場辦公室的會議桌上趴著，現場有10
        餘人圍著，陳景棠稱：伊與在場之人擲骰子輸了 230萬
        元，周小平並取出空白本票要伊填寫，伊見現場10餘人
        均不認識，為求脫身，乃不得已簽發1張230萬元的本票
        。惟伊在簽完本票後，仍然精神不濟，又繼續趴在桌上
        睡著，再次醒來時現場只剩林佳興，俟伊於同日凌晨 4
        時多回到家中，仍係精神不濟而繼續昏睡，直至11日稍
        加清醒，仍無法記憶有睹博情事，乃確認有遭人以不明
        藥物下毒，遂向內政部警政署刑事警察局中部打擊犯罪
        中心報案，並於同日13時50分，依承辦警員賴英門的建
        議，前往臺中榮民總醫院毒物科抽血驗尿，而於尿液中
        驗出「caffeine、chlorpheniramine」等代謝物成分。
        足認伊係於案發後發現上情，因而懷疑有遭陳景棠等人
        設局邀宴，並於席間喝入摻有「caffeine、chlorpheni
        ramine」等代謝物成分之不明藥物的酒飲，且該成分加
        上烈酒的加乘效果，加劇伊頭暈、噁心、步伐不穩、嗜
        睡等症狀，致伊產生頭暈嗜睡，精神恍惚之情事，並無
        故意虛構被設局詐騙及恐嚇取財情事。
      (二)若依賴方如、周小平所言，係以每日8000元之高價，在
        臺中市都會公園馬場內包廂開設賭場，且賭博人數多達
        10餘人之多，儼然係屬職業賭場的規模，在眾多賭客間
        大多互不相識之情況下，豈有可能以「籌碼」代替現金
        而賭博財物。且依渠等供述，事發之日參與賭博之人都
        輸錢，莊家周小平竟出借「籌碼」，金額高達1、2百萬
        元之鉅，顯係賭欠款，何人能信。即依該等共同參與賭
        博的人，均稱輸錢或謂僅借錢給伊，則究竟何人贏錢，
        為何沒人敢承認，又輸錢者多人，為何只有伊簽發本票
        。凡此在在顯示，伊於案發當日，並無擲骰子輸錢之事
        。伊縱於形式上有以骰子賭博，惟伊是時業已精神恍惚
        ，受計作莊而大輸眾人賭金，此又何異於遭人詐賭。
      (三)周小平、陳景棠、林佳興及賴方如等人，事後均積極參
        與「恐嚇」討債，苟非渠等共同設局詐騙，渠等何以會
        積極參與分工，甚且攜帶多人，不時輪番前往伊住處，
        顯見渠等間利害與共，均有犯意聯絡及行為分擔至明。
        且周小平、陳景棠、林佳興、賴方如等人，就案發當日
        究竟何人參與賭博、餐後如何進入包廂、賭博之器具為
        何、輸錢金額多寡、何人要求簽發本票等情節，前後陳
        述不一，且相互間供述情節亦不相同，而與常理有違，
        且與現場目擊證人游碧瑩、陳俞汎所言情節亦不相符，
        顯然並不實在。
      (四)周小平、陳景棠、林佳興、賴方如等人，雖迭經本院98
        年度易字第2035號刑事判決、臺灣高等法院臺中分院99
        年度上易字第 451號刑事判決，認定陳景棠等人不成立
        恐嚇取財罪名，然上開刑事判決僅認為伊所提出之臺中
        榮民總醫院尿液檢驗結果，無從認定陳景棠等人為求詐
        賭，而事先在酒類或飲料中摻入迷幻藥物而已，並非認
        定伊有虛構不實之事實，誣陷陳景棠等人，伊所訴事實
        ，充其量只因缺乏積極證據證明，致陳景棠等人不受訴
        追處罰，是伊申告內容，自非完全出於憑空捏造，尚難
        遽以誣告罪相繩等語。
（二）惟查：
      (一)被告張永褘確有於97年12月17日18時15分許，在內政部
        警政署刑事警察局中部打擊犯罪中心，向員警賴英門檢
        舉稱：「我要向警方檢舉 1件設局詐賭、強逼簽立本票
        的案子」、「97年12月 9日星期二，我受朋友陳景棠邀
        約到臺中市都會公園馬場露天廣場吃東西，我在晚上19
        時30分，自己駕駛我的 7H-5408豐田轎車到達，期間我
        喝了人頭馬洋酒半瓶約300cc，38度C高粱酒喝了半杯約
        50cc，還有虎鞭鹿茸藥酒3分之1杯約30cc，一直吃到大
        約24時30分左右，我就不省人事了，後來發生什麼事情
        ，我都不記得。大約 2時30分醒來，我已經在馬場的辦
        公室內，我當時趴在裡面的會議桌上，是陳景棠叫醒我
        的，我醒來後陳景棠跟我說，剛剛我跟在場的人擲骰子
        賭博輸了 230萬元，他說我輸錢要給錢，我說我沒賭為
        什麼要給錢，他要我問在場人我有沒有賭，我抬頭看到
        的場景是在場有10幾個人圍著我，我根本不敢吭聲，在
        場其中1個人就拿出1本空白本票要我簽，上面是空白的
        ，連日期、金額都沒填就要我簽了，我只好簽給他們，
        而且還簽了 97年12月22日到期的230萬元的金額給他們
        」、「我在家休息到早上10時多醒來，我回想覺得不對
        勁，直覺可能被下藥了，隔天12月11日，我向貴局檢舉
        可能有犯罪集團用這種手法在犯罪後，警官請我去榮總
        檢查身體，我在11日中午到榮總掛急診抽血及驗尿，17
        日下午取得檢驗報告及診斷證明書，確認我身體裡面有
        抗組織胺類的安眠藥成分殘留，醫生跟我說服用這種藥
        會導致嗜睡及精神恍惚，所以我到貴局製作檢舉筆錄。
        」；「吃飯隔天我打電話給『梅子』陳俞汎說我出事情
        ，她有到我家關心，她跟我說她有發現林佳興用礦泉水
        洗伊的杯子，其他人都沒洗，我才想起林佳興要洗我的
        杯子時，有說裝過高梁酒的杯子要換喝人頭馬，所以洗
        一下」；於98年4月12日9時40分，在內政部警政署刑事
        警察局中部打擊犯罪中心製作調查筆錄時，接續向員警
        賴英門陳稱：「他（指周小平）自己表示臺中都會公園
        馬場是他包攬經營賭場的，所以我認為他與對我下藥設
        局詐賭強逼我簽本票的那群歹徒是同夥的。」等情，業
        據被告張永禕於本院審理時陳述明確，並有上開97年12
        月17日、98年 4月12日調查筆錄附卷可稽，堪認被告確
        有以陳景棠、林佳興、周小平等10餘人對其下藥設局詐
        賭，並恐嚇使其心生畏懼，而簽發如附表所示之本票等
        情節，而向內政部警政署刑事警察局中部打擊犯罪中心
        員警賴英門檢舉陳景棠、林佳興、周小平等10餘人犯罪
        無訛。
      (二)被告張永褘於本院行準備程序時陳稱：伊在 97年12月9
        日晚上11時以前，意識狀態非常清楚，晚上11時以後到
        翌日凌晨 2時間，伊的記憶是呈現空白的，在失去意識
        以前，伊是坐在烤肉桌在烤肉、喝酒，清醒後就已經趴
        在辦公室的桌上，伊的印象中有摸到骰子，但並沒有走
        到賭場，實際上懵懵懂懂的，連怎麼進去馬場包廂，是
        不是有當莊家，伊都不清楚。而且當天對方10餘人圍著
        伊，要伊簽發本票，伊內心感到懼怕，所以不簽不行等
        語。而被告於案發後，曾於97年12月11日11時43分至臺
        中榮民總醫院急診就醫，經檢驗其尿液檢出Caffeine（
        咖啡因）、Chlorpheniramine（氯苯那敏，又稱撲爾敏
        ，是一種用於過敏症狀的藥物，屬於第一代組胺H1受體
        拮抗劑（又稱抗組織胺），其適應症為減輕過敏症狀，
        例如過敏性鼻炎《包括花粉症》、蕁麻疹等，可減輕流
        鼻涕及噴嚏）及其代謝物，而該藥物服用後引起之副作
        用，依照藥品手冊記載，會引起頭暈、噁心、步態不穩
        、嗜睡等症狀，亦有被告提出之臺中榮民總醫院診斷證
        明書為證（詳97年度他字第5542號偵查卷）。惟若被告
        所言情況屬實，顯然被告係在97年12月 9日晚上11時許
        ，突然間失去意識，並於翌日凌晨 2時許，經陳景棠喚
        醒而回復意識，然依本院於99年度易字第2035號刑事案
        件，經向臺中榮民總醫院函詢結果：「根據醫院病歷記
        載，病人張先生（張永褘）主訴於97年12月 9日19時30
        分喝下某種酒類（並未詳述種類、濃度及劑量），97年
        12月10日0時睡著，於97年12月10日3時醒來，於97年12
        月11日11時43分至本院急診就醫，接受尿液篩檢，於97
        年12月11日12時10分出院。尿液篩檢之測試方法為REME
        Di Drug Profiling System（HPLC），檢出Caffeine、
        Chlorpheniramine及其代謝物。本尿液篩檢之測試方法
        為定性，並無法定量其濃度，再者不知道其種類、濃度
        及劑量，故無法判斷何時使用。Caffeine為中樞興奮劑
        ，存於市售茶品或咖啡等飲料之中，Chlorpheniramine
        為抗組織胺藥物，會有嗜睡之作用，但不至於造成昏迷
        狀態，於坊間藥局的感冒藥物之中即有類藥物，此兩者
        並無作為迷幻藥物使用。」等情（此有臺中榮民總醫院
        98年12月11日中榮急字第0980021137號函文，詳本院98
        年度易字第2035號刑事卷(二)附卷可稽）可知，被告尿液
        檢驗經檢出之Caffeine、Chlorpheniramine及其代謝物
        ，不僅無法證明係被告在臺中都會公園馬場聚餐、飲酒
        過程中所攝取到，且其中Chlorpheniramine為抗組織胺
        藥物，於坊間藥局的感冒藥物之中即含有此類藥物，雖
        會有嗜睡之作用，但不至於造成昏迷狀態，且此兩者既
        無可能作為迷幻藥物使用，則被告所言驟然失去意識的
        狀態，顯然無法從被告的尿液檢驗結果獲得驗證，其所
        言遭到陳景棠等人下藥，而於上開時間、地點驟然失去
        意識等情，與事實驗證結果並不相符。
      (三)被告張永褘確有於97年12月 9日晚上10時許起，在臺中
        市都會公園馬場包廂內，與陳景棠、林佳興、劉榮仁、
        莊清旺、曾芳忠等人賭博財物等情，業據下列證人證述
        明確：
        陳景棠於本院98年度易字第2035號刑事案件審理時，
          以證人身分具結證稱：「（在馬場包廂內看到何人？
          ）很多人，我不認識，在玩骰子，我認識張永褘、林
          佳興，其他人不認識。」；「（林佳興、張永褘各輸
          贏多少？）張永褘輸 200多萬元。林佳興我就不知道
          。」；「他（張永褘）搶者要做莊。」；「整理帳的
          時候，張永褘欠我150萬元，一開始我1萬3000元輸完
          了，沒有錢，我向周小平陸陸續續共借 150萬元的籌
          碼來玩，後來結帳抵掉了，變成張永褘欠周小平 230
          萬元。原本他欠周小平80萬元。」；「（就你97年12
          月 9日賭博到張永褘離開，精神狀況為何？）有喝酒
          ，茫茫。喝酒6、7分。」等語（詳該刑事卷(二)第87頁
          ）。
        林佳興於本院98年度易字第2035號刑事案件審理時，
          以證人身分具結證稱：「（97年12月 9日有無進入馬
          場中的包廂？）晚上11點後有去。我有看手機，我跟
          張永褘進去的。」；「（你和張永褘進入包廂時，當
          時的莊家是誰？）剛開始是輪流作莊，進去看的時候
          是不認識的人在作莊家。」；「（張永褘輸贏狀況？
          ）他輸 200多萬元。跟周小平、陳景棠借錢。陳景棠
          手上有籌碼，就先跟陳景棠拿籌碼作莊。」「（你剛
          才說莊家是輪流作，你本身有無作莊家？）有，作 1
          、2 次。後來張永褘占著要作莊。」；「（張永褘進
          入包廂，他的精神狀況如何？）他都知道，正常。」
          等語（詳該刑事卷(二)第83頁）。
        周小平於本院98年度易字第2035號刑事案件審理時，
          以證人身分具結證稱：「（參加下注的人有多少人？
          ）10幾個。莊家是輪流作莊。當晚下注沒有限制。剛
          開始大家都拿現金出來，後來有的輸完就跟我借籌碼
          。籌碼是四方形，有好幾種顏色，有藍色、黃色、白
          色、粉紅色、紅色，類似這幾種，但是不只這幾種，
          上面有蓋 1個章，類似熊，有寫數字，護貝起來，我
          的籌碼最少100元，最多有 10萬元的。」；「（是否
          清楚林佳興等 3人輸贏狀況？）知道。林佳興欠我35
          萬元，他過10幾天才拿給我，當天他也是寫本票給我
          。我只借張永褘 80萬元，我借陳景棠150萬元，我知
          道陳景棠之前贏，借給張永褘 150萬元，然後他把他
          的帳目讓給我，我跟他說好，因為陳景棠轉過來就沒
          有欠我了，我叫張永褘簽 230萬元的本票。」等語（
          詳該刑事卷(二)第90、91頁）。
        劉榮仁於本院98年度易字第2035號刑事案件審理時，
          以證人身分具結證稱：「（你去馬場時看到林佳興、
          陳景棠、賴方如、張永褘，他們各在作什麼事？）我
          下午2點左右烤肉，烤到約6點左右的時候，之後我們
          有10來個人在馬場裡的包廂裡擲骰子，有的在看，有
          的在玩，6點之後玩的那 10來個人不是庭上的這些被
          告，是我們玩到約10點、11點快要結束的時候，在庭
          的這些被告有陳景棠、林佳興、張永褘才進來說要玩
          ，他們好像喝很多酒。我們也還在旁邊玩。周小平在
          旁邊抽頭。」；「（你在包廂內有無跟陳景棠、林佳
          興、張永褘一起玩同 1個賭局？）最後有。我要走的
          時候他們進來。下注了好幾次。記不清楚了。」；「
          （張永褘的玩法？）他是帶現金去玩，他有作莊，叫
          我們儘量押注，金額不限。」；「（張永褘最後輸贏
          多少？）他作莊的輸贏比較大。剛開始他就贏，我們
          都有借周小平的籌碼，跟他下注。裡面很多人都有下
          注，我是下注押大的，最後張永褘就輸了，他輸2、3
          百萬元。」等語（詳該刑事卷(一)第178、179頁）。
        莊清旺於本院98年度易字第2035號刑事案件審理時，
          以證人身分具結證稱：「（你在包廂內賭博時，有無
          見到庭上被告哪些人在場？）我只記得最旁邊那 1位
          （張永褘）。因為那天是張永褘做莊的。他作莊好幾
          個小時，之前是大家輪流作。」；「（張永褘作莊時
          精神狀況如何？）很好。他什麼都知道。」；「（有
          無喝酒？）他進來的時候有喝酒，但是作莊的時候沒
          有。」；「（張永褘作莊時，他的輸贏狀況如何？）
          我知道他輸了很多。有時候贏。應該是輸比較多。最
          後他輸多少我不太清楚，應該有1、2百萬元。因為大
          家都贏錢。」；「（張永褘作莊家是否是他的意思？
          ）是。」等語（詳該刑事卷(一)第183頁）。
        曾芳忠於本院98年度易字第2035號刑事案件審理時，
          以證人身分具結證稱：「（莊家是誰？）之前玩都輪
          流作莊。我們玩到10點多時，後來周小平4、5個朋友
          進來，接下去玩，周小平的朋友作莊家。」；「（你
          在賭博的時候有看過庭上哪些人在場？）陳景棠、賴
          方如、林佳興、周小平、最後 1個張永褘和游碧瑩，
          劉榮仁、莊清旺也在。」；「（後來莊家是誰？）大
          部分都是最旁邊（指法庭最旁邊的張永褘）。他作莊
          家做到最後結束。」；「（你下注 1次金額是多少錢
          ？）有時候幾千元，有時候幾萬元，不一定。」；「
          （現場沒有帶錢或錢不夠怎麼辦？）跟周小平借。有
          代幣是牌子上面有寫金額，是紙牌，有白色，我大部
          分都是拿白色比較多的。我拿過的金額有1000、5000
          、1萬、5萬。」；「（你當天輸贏多少？）贏 17、8
          萬元。剛開始我有輸，後來我贏。」；「（你玩到最
          後，莊家是贏還是輸？）輸。輸超過 200萬元。」；
          「（自張永褘來當莊家到你們離開，他的精神狀況？
          ）他有喝酒略有醉意，但是講話都聽的懂，輸贏和算
          錢都算得很清楚。」等語（詳該刑事卷(一)第186至188
          頁）。
        雖周小平、陳景棠、林佳興於警詢及偵查中就當晚賭
          博細節之陳述略有不同、或前後不一，然參酌渠等於
          本院98年度易字第2035號刑事案件審理時經隔離訊問
          ，就張永褘、林佳興、陳景棠之後加入骰子賭局，最
          後時間均由張永褘充當莊家、張永褘雖有酒意但意識
          清楚、結算時張永褘大輸 200多萬元等主要情節之證
          述，與證人劉榮仁、莊清旺、曾芳忠悉屬符合。再酌
          以劉榮仁、莊清旺、曾芳忠均證稱並不認識被告張永
          褘，則渠等與被告張永褘既無故舊恩怨，衡情當無甘
          冒偽證刑責，而刻意設詞誣陷被告張永褘之理，是證
          人劉榮仁、莊清旺、曾芳忠、陳景棠、林佳興、周小
          平之證詞，均堪採信。
        至於被告辯稱周小平於臺中市都會公園馬場包廂，係
          屬職業賭場，職業賭場焉有可能使用「籌碼」代替現
          金，及職業賭場經營者周小平，焉有可能出借「籌碼
          」，而令賭客「賭欠的」的等語，均屬被告個人之說
          詞，並未提出任何證據，以推翻上開情形存在之可能
          性，自難為被告有利之認定。
      (四)被告張永褘於97年12月 9日晚上，在周小平所承租經營
        之上開賭場與陳景棠、林佳興等多人以骰子賭博，係屬
        單純賭博，而非陳景棠等人設計詐賭等情，業據當場參
        與賭博之劉榮仁、莊清旺、曾芳忠於本院98年度易字第
        2035號刑事案件審理時，隔離訊問具結證述明確，核與
        陳景棠、林佳興、周小平於同案審理時，經隔離訊問具
        結證述之主要情節相符，業如前述，且證人劉榮仁、莊
        清旺、曾芳忠均另證稱有看到周小平拿出本票，然均未
        證述被告張永褘簽發本票時，係遭周小平、陳景棠、林
        佳興等10餘人圍住，面露兇相強迫簽發等情（詳該刑事
        卷(一)第 179、181、183、184、188頁）。而被告張永褘
        於上開時、地，自發性地簽發如附表所示本票，雖有飲
        酒，但意識仍然清楚，最後因賭博作莊輸錢才簽發該本
        票等情，業經周小平、陳景堂、林佳興、劉榮仁、莊清
        旺及曾方忠等人於同案審理時以證人身分具結證述明確
        。雖被告張永褘辯稱其係遭脅迫而簽發該本票，惟依下
        列被告陳述及事證對照以觀，被告簽發如附表所示本票
        之際，並未受到任何強暴或脅迫：
        被告於警詢時陳稱：「．．．一直吃到24時30分左右
          我就不省人事了，．．．大約 2時30分醒來，我已經
          在馬場的辦公室內，陳景棠叫醒我，說剛剛我跟在場
          的人擲骰子賭博，輸了 230萬．．．，我抬頭看到在
          場有10幾個人圍著我，我根本不敢吭聲，在場其中 1
          個人就拿出 1本空白本票要我簽，上面是空白的，連
          日期、金額都沒填就要我簽了，我只好簽給他們，內
          容是簽97年12月22日到期，金額 230萬。．．．我當
          時的情況是，我認為不簽本票的話，根本不可能走得
          掉，而且我當時頭很痛很不舒服，只想趕緊先脫困．
          ．．。」等語（詳97年12月17日調查筆錄）。
        於檢察官偵查時陳稱：「（醒來當時是誰要你簽本票
          ？）1 個我不認識的。」；「（他用何理由要你簽本
          票？）擲骰子輸 230萬元。」；「．．．陳景棠說當
          時他先幫我拿籌碼，既然輸了本票就要開給人家。」
          ；「（是否有人教你如何填寫本票？）沒有，但日期
          說要填 3天內。」；「（當時要你填本票的人，是否
          是大胖？）我當時迷迷糊糊，意識不清，真的不清楚
          。」等語（詳98年 4月14日檢察官訊問筆錄）；又陳
          稱：「當天簽本票時，前面圍很多人，至少10幾個，
          有林佳興、陳景棠等，其他都不認識的。當時他們神
          色凶悍，我因害怕才簽立本票。簽完後交給何人我不
          知道，上面有人，我比較低，我舉高時被誰拿走我不
          知道。」等語（詳98年5月13日檢察官訊問筆錄）。
        於本院98年度易字第2035號刑事案件行準備程序陳稱
          ：「97年12月 9日．．．我喝了很多，後來就不省人
          事，他們10幾個人說我有賭博，要我簽本票給他們，
          我就簽給他們，到底有沒有賭博，我意識不清，．．
          ．說我賭輸 230萬元，我迷迷糊糊的時候他們當場講
          的，誰叫我簽本票的我不知道，我覺得是陳景棠設的
          局．．．。」等語（詳該刑事卷(一)第79頁）；於同案
          審理時又陳稱：「（這張面額 230萬元本票是否你個
          人親簽？）是我的筆跡，但是不知道是哪時候寫的，
          但應該是12月 9日，一定是在馬場寫的．．．。」；
          「我感覺我被詐賭，所以要報警，只有警方才能處理
          。因為我神智不清。我喝酒不會那樣子，不會神智不
          清．．．。」；「（你什麼時候知道你有簽署剛才提
          示的本票？）隔天。我都睡不著覺，因為頭暈暈。神
          智不清是從晚上 11點到凌晨2點這段時間空白，其他
          時間有喝水，比較清醒。我知道有簽本票。簽本票的
          過程不知道，我坐在桌子上面，上面有圍10幾個人，
          只記得這個影像。認識的人只有陳景棠、林佳興在旁
          邊，但是誰拿票給我寫，我不知道。」；「（根據這
          2 次警詢筆錄內，你明確的跟承辦員警說你簽了本票
          是寫了97年12月22日到期日，金額是 230萬元，是否
          正確？）沈默不語。」；「（如果你當天被下迷藥，
          你怎麼知道是簽97年12月22日，且金額為 230萬元？
          ）有個印象。林佳興有說。他坐在我車上有說，我有
          印象。」等語（詳該刑事卷(二)第18頁背面至21頁）。
        於臺灣高等法院臺中分院99年度上易字第 451號刑事
          案件行準備程序陳稱：「（當時有簽發本票 230萬？
          ）上開本票的發票日、票面金額、到期日、發票人等
          都是我寫的。」；「（為何會寫該張本票？）不知道
          。」；「（是你親筆寫的？）我從字跡來看，應該是
          我寫的沒錯。」；「（在你簽寫本票，是在何情況下
          簽發的？）不知道。」；「（完全想不起來？）很模
          糊，沒有特別印象。」；「（你知道或印象有人強迫
          、脅迫你簽寫這張本票？）應該是脅迫。」；「（是
          何人對你為何種脅迫方式？）不認識的人，好像10幾
          個人圍著我，我人不是在烤肉那邊，應該是在辦公室
          ，否則沒有其他地方。」；「（那10幾個人，有做出
          何種舉動嗎？）沒有印象。」；「（那10幾個人，有
          口出何言？）不知道，他們圍著我 1圈。」；「（本
          票何人拿出來讓你簽的？）不知道。」；「（你簽發
          本票時，有無看到在庭上的被告賴方如、簡方荷、陳
          景棠、周小平、蘇盈嘉？）都沒有。因為我當時感覺
          10幾個人是一團黑黑的人影，沒有辦法記得臉孔，所
          以我無法確定他們有無在場。」；「（你當時可以不
          簽發本票？）不知道，好像不簽不行，因為被人圍住
          ，所以就簽了。」；「（你知道有人拿著你的手簽發
          本票？）有，但是誰，我並不知道。」；「（那個人
          拿著你的手簽發本票，是因為你不簽的關係？）我在
          猶豫。」；「（所以你知道你當時在簽發本票？）有
          點印象。」；「（面額 230萬元、發票日、到期日，
          你也都清楚才簽名的？）不清楚。」；「（後來你如
          何離開現場？）跟林佳興一起離開，他搶著鑰匙要開
          ，我車子不習慣讓別人開，在那邊爭執很久，我車子
          有很多水，我一直喝水，後來就慢慢開，開到松竹路
          ，他下車去按摩，我沒有去，我在車上睡覺，應該在
          松竹路上那邊睡覺。」等語（詳該刑事卷第128至129
          頁）。
        稽之被告張永褘前述歷次陳述內容，不止一次指證其
          於97年12月 9日晚上11時至12時許昏迷，不省人事，
          直到翌日（10日） 2時30分許醒來，見聞有10多個人
          圍繞其身後成一圈，被告知方才賭博積欠 230萬元，
          因而簽寫如附表所示本票，之後又呈現昏睡狀態。若
          被告張永褘確如其所述，飲酒後意識陷於不清，且於
          經過 2個小時餘清醒後，受脅迫而簽寫本票後，又陷
          入昏睡狀態，顯然其書寫本票時，體力應屬虛弱不堪
          ，以致於書寫後又呈現昏睡狀態。惟觀諸卷附本票影
          本（詳98年度偵字第11181號偵查卷(三)第160頁，正本
          已經周小平之妻游碧瑩撕毀等情，業經游碧瑩證述在
          卷《詳98年度偵字第11181號偵查卷(三)第103頁》），
          上載字跡均端正工整，未見筆跡潦草或扭捏現象，且
          當時被告張永褘係簽寫舊名「張永輝」，下方書寫字
          體略小之身分證統一編號「Ｚ000000000」（與其身分
          證統一編號「Ｚ000000000」不符），顯見係在被告有
          足夠之行為及判斷能力情狀下而為。雖被告於臺灣高
          等法院臺中分院99年度上易字第 451號刑事案件訊問
          時曾陳稱：有人拿著伊的手簽發本票，惟此部分為其
          歷次警詢、檢察官偵查及本院98年度易字第2035號刑
          事案件審理時所均無者，況經由他人拉著自己的手書
          寫，顯係因自己並無意願簽寫，則字跡當與自己自願
          書寫所呈現字跡必然有別。然觀本票上各字跡均端正
          工整，各字體間均有間隔，未有呈現任何字跡潦草不
          穩之現象，實難認被告此部分陳述可信。況被告於檢
          察官偵查時陳稱：對方有說日期要填 3日內，惟與本
          票發票日期97年12月 9日，到期日卻為97年12月22日
          ，已超過 3日期限，明顯不符。反與證人周小平於警
          詢陳稱：「我跟他說一定要簽個單據抵押做個憑證，
          所以拿本票給他簽，他還跟我說簽的規矩他懂，就自
          己拿筆簽了，票期他還想了一下才簽下去的，．．．
          他說這個期限，他比較充裕。」等語（詳98年度偵字
          第 11181號偵查卷(三)第82、83頁）較為相符。被告張
          永褘既然可以自行決定其本票到期日，且係書寫其舊
          名（張永輝確係張永褘舊名，有法務部戶役政連結作
          業系統 1份，附於臺灣高等法院臺中分院上開刑事卷
          第207頁可稽），身分證統一編號倒數第 3、4碼並有
          故意記載錯誤之舉，顯見其簽發之際，確實有足夠判
          別能力益明。綜上，實難認被告簽發如附表所示本票
          之際，係受何等之強暴或脅迫，已甚明確。
        然被告於98年 4月12日警詢時雖陳稱：「（你提供警
          方參考的該本票影上所有字跡都是你親簽的嗎？）都
          是我的字跡沒錯，但是上面的指印，我懷疑不是我的
          ，或是他們當晚強押我捺印的，因為我當天昏昏沈沈
          ，沒清晰的印象，我當天好像有被逼簽本票，但是好
          像沒捺印，因為我記得手指頭沒有沾到印泥的痕跡。
          」等語（詳98年 4月12日調查筆錄）；然其在臺灣高
          等法院臺中分院99年度上易字第 451號刑事案件，於
          99年4月29日行準備程序時卻陳稱：「230萬元之本票
          影本是我提供的，上面的發票日、票面金額、到期日
          、發票人等都是我寫的；我不知道為何會寫該張本票
          ；但從字跡來看，應該是我寫的沒錯。」；「我不知
          道我是在何種情況下簽發本票的；很模糊，沒有特別
          印象；應該是有人脅迫我簽寫這張本票；是不認識的
          人脅迫我，好像10幾個人圍著我，我人不是在烤肉那
          邊，應該是在辦公室，否則沒有其他地方；我沒有印
          象那10幾個人有做出何種舉動，我不知道他們口出何
          言，他們圍著我 1圈。」等語，就其於簽發本票時的
          意識狀態，不僅前後陳述歧異，且完全無法說明陳景
          棠等人究係使用何強暴、脅迫或恐嚇手段，使其非得
          簽發該 230萬元本票不可，其有關自己係在精神恍惚
          的情況下，被強迫簽發該 230萬元本票之辯詞，亦不
          足採信。
      (五)再觀諸被告張永褘簽發如附表所示之本票時，其故意使
        用其於94年11月 2日更名前的舊名「張永輝」，將自己
        身分證統一編號：「Ｚ000000000」，故意寫成「Ｚ00000
        0000」，有該本票影本在卷可稽，足認其於簽發本票當
        時，意識係呈現清晰狀態，且其有意規避執票人周小平
        日後循法律途徑行使其債權，亦至為明顯。被告雖於警
        詢時陳稱：「（本票上面的身分證號碼寫『Ｚ000000000
        』與你正確身分證號碼『Ｚ000000000』不符，金額寫『
        貳佰拾萬正』，沒寫『元』，而且金額數字寫『2300
        00』，實際才23萬元，這些錯誤是你故意或是其他緣故
        造成的？歹徒強逼你簽本票時沒發現嗎？」應該是當時
        精神恍惚寫下的，我不需要故意，故意我就不要簽就好
        了，而且上面我簽的名字還簽成以前的舊名『張永輝』
        。我也不知道歹徒有沒有發現。」等語（詳98年 4月12
        日調查筆錄），然被告簽發本票時的字跡端正工整，並
        無潦草情事，業如前述，已難認定被告係在精神恍惚下
        所為，且被告不僅能以端正工整的筆順，清楚寫出自己
        之「舊名」，又能明確記載身分證統一編號中有關「L1
        2121**01」的部分，僅將其中「94」故意寫成「29」，
        若謂被告係在精神恍惚下所為，孰能相信。
      (六)被告張永禕於警詢時陳稱：伊又趴在桌上睡著後，大約
        半小時醒來，馬場只剩林佳興在場，林佳興扶伊到馬場
        外伊的車上，伊就在車上用電話號碼0000000000號手機
        ，打電話回家跟老婆說伊喝醉了，馬上要回家。撥完電
        話，伊又躺在車上喝水休息一下，林佳興站在車外陪伊
        ，林佳興一直說要載伊回家，但是伊拒絕他，結果林佳
        興反而請伊載他，並要約伊一起去按摩，伊載他到臺中
        市○○路靠近崇德路的「小娘娘」按摩店，林佳興進去
        後，伊又在車上休息一下，就開車回家等語（詳97年12
        月17日調查筆錄），證人劉榮仁、莊清旺於本院98年度
        易字第2035號刑事案件審理時亦具結證述：當時張永褘
        係自行離開，不用人家攙扶等語（詳該刑事卷(一)第 183
        頁背面、第 185頁背面），是被告於離開臺中都會公園
        馬場時，確實是意識清醒，且能自行駕駛自用小客車安
        全返家等情，已至為明確。苟陳景棠、林佳興、周小平
        確實有在被告飲食內下藥，致被告陷於昏迷而喪失意識
        的狀態，在被告甫被告喚醒，藥效仍持續在體內發揮作
        用，隨時可能再度陷入昏迷之情況下，林佳興焉有可能
        要求被告開車載其前往「小娘娘」按摩店，而致自己生
        命安危於不顧。凡此，均足以證明被告並無所謂被下藥
        設局及被強迫簽發本票之情事。
      (七)被告於警詢時雖陳稱：陳俞汎有跟伊說她有發現林佳興
        用礦泉水洗伊的杯子，其他人都沒洗，伊才想起林佳興
        要洗伊的杯子時，有說裝過高梁酒的杯子要換喝人頭馬
        ，所以洗一下。陳俞汎說12月 9日晚上12時30分，馬場
        老闆阿欲主動叫了計程車，送她跟陳景棠回收場的「張
        仔」先離開，要離開時陳俞汎一直在找我要一起走，結
        果林佳興口氣很不好的跟陳俞汎說，不用她管我，他們
        會照顧我，要她先回家沒關係，當時計程車已經到了，
        她只好跟「張仔」先走等語（詳97年12月17日調查筆錄
        ）。惟證人陳俞汎於本院98年度易字第2035號刑事案件
        審理時證稱：「97年12月 9日那天，我有到都會公園馬
        場，那天我喝醉了，我先離開，差不多是10點過後；10
        日之後我沒有打電話給張永褘，他有打給我，他跟我說
        他出事情了，沒有聽到別的。」；「林佳興當時並不是
        幫張永褘洗杯子，是幫他的酒稀釋，因為林佳興坐在他
        旁邊。」；「（當時我有要找張永褘一起走，因為我要
        坐他的車回豐原，林佳興說他在那裡有事情，要我自己
        走，林佳興沒有口氣不好，要我先走。」；「在我要找
        張永褘一起回家時，我不曉得他在哪裡，但是我找他的
        時候，林佳興指包廂的方向，說他在那裡，要我先回去
        。」等語（詳該刑事卷(二)第 131頁），顯然亦無被告所
        言之情事。
（三）綜上所述，本案事證已臻明確，被告張永禕於97年12月 9
      日19時30分許，受陳景棠之邀約，前往臺中市都會公園馬
      場聚餐、烤肉後，確有於同日晚上10、11時許，前往周小
      平、游碧瑩在上址所經營之賭場內，於公眾得出入之包廂
      內，以擲骰子比點數大小之方式賭博財物，且期間多由張
      永褘充當莊家，至翌日（10日）凌晨1、2時許結束玩賭，
      因張永褘大輸，經結算合計積欠周小平 230萬元，而應周
      小平之要求，簽發如附表所示之本票 1紙，將本票交付周
      小平收執，被告雖有飲酒，然係在意識清楚下參與賭博財
      物，且出於自由意願簽發如附表所示之本票，其係為圖規
      避賭博債務，而誣告周小平、張景棠、林佳興等10餘人犯
      罪之犯行，已堪認定。
三、論罪科刑：
    按誣告為妨害國家審判權之犯罪，誣告人者雖有使人受刑事
    或懲戒處分之故意，但祇能就其誘起審判之原因令負罪責，
    故以1狀誣告數人者，祇成立1誣告罪（最高法院18年度上字
    第904號判例、49年度臺上第883號判例參照），核被告張永
    褘所為，係犯刑法第169條第1項之誣告罪，其 1次誣告行為
    ，誣告周小平、陳景棠、林佳興等10餘人犯罪，祇成立 1誣
    告罪。爰審酌被告於本案前並無任何刑事前案紀錄，有臺灣
    高等法院被告前案紀錄表在卷可稽，堪認其犯案前品行尚佳
    ，被告雖係為規避賭博債務，而誣告周小平、陳景棠、林佳
    興等人犯罪，其犯罪動機仍難認有何正當性，且被告係因個
    人沈淪賭博，而揹負龐大債務，亦難認有何情堪憫恕之處，
    犯罪手段亦值非難，且其誣告行為，有使司法程序陷於錯誤
    可能性，並使陳景棠等人遭到檢察官提起公訴，所生危害非
    輕，惟斟酌被告既係為規避社會善良風俗所不能允許之賭博
    行為所產生之自然債務，而為上開誣告犯行，其惡性相較於
    其他具有惡劣動機之誣告犯行，仍有所區別，被告犯後否認
    犯行，難認已有悔意，並參考檢察官之具體求刑等一切情狀
    ，量處如主文所示之刑，以示懲儆。
據上論斷，應依刑事訴訟法第299條第1項前段，刑法第169條第1
項，判決如主文。
中    華    民    國   100    年    1     月    5     日
                  刑事第二庭  審判長法  官  鄭  永  玉
                                    法  官  潘  曉  玫
                                    法  官  陳  得  利
以上正本證明與原本無異。
如不服本判決應於收受判決後10日內向本院提出上訴書狀，並應
敘述具體理由；其未敘述上訴理由者，應於上訴期間屆滿後20日
內向本院補提理由書（均須按他造當事人之人數附繕本）「切勿
逕送上級法院」。
                                    書記官  吳  慕  先
中    華    民    國   100    年    1     月    5     日
附錄本案論罪科刑法條全文：
中華民國刑法第169條第1項
意圖他人受刑事或懲戒處分，向該管公務員誣告者，處 7年以下
有期徒刑。
附表：
┌──────┬─────────┬──────┬────────┬──────┐
│票 據 號 碼 │面額（新臺幣\元） │發  票  日  │發  票  人      │到  期  日  │
├──────┼─────────┼──────┼────────┼──────┤
│CH289527號  │貳佰參拾萬元正（阿│97年12月9日 │張永輝          │97年12月22日│
│            │拉伯數字230000）  │            │（下載身分證字號│            │
│            │                  │            │L12121「2901」）│            │
│            │                  │            │（後4碼應為9401 │            │
│            │                  │            │才正確）        │            │
└──────┴─────────┴──────┴────────┴──────┘